臺灣新竹地方法院民事簡易判決  
110年度竹簡字第86號
原      告  徐劉菊梅
            徐文紹  
共      同
訴訟代理人  李國煒律師
被      告  黃耀正即黃耀震


            徐榮域  
上列當事人間排除侵害等事件，本院於民國111年7月7日辯論終
結，判決如下：
    主  文
被告徐榮域應將門牌號碼新竹市○○路000號房屋即新竹市○○段000
0○號建物外牆牆面上附著如附圖即新竹市地政事務所110年3月11
日土地複丈成果圖所示A部分面積0.17平方公尺之鐵架拆除，並
將該外牆牆面返還原告。
原告其餘之訴駁回。
訴訟費用由被告徐榮域負擔四分之一，餘由原告負擔。
本判決第一項得假執行。
原告其餘假執行之聲請駁回。
    事實及理由
壹、程序方面：
一、按訴狀送達後，原告不得將原訴變更或追加他訴。但請求之
    基礎事實同一、擴張或減縮應受判決事項之聲明者，不在此
    限。不變更訴訟標的，而補充或更正事實上或法律上之陳述
    者，非為訴之變更或追加。又原告於判決確定前，得撤回訴
    之全部或一部。但被告已為本案之言詞辯論者，應得其同意
    。民事訴訟法第255條第1項第2款、第3款、第256條、第262
    條第1項分別定有明文。查原告起訴時原以黃耀正即黃耀震
    為被告，第1項聲明係：㈠被告應將系爭門牌號碼新竹市○○路
    000號房屋如原證3照片所示鐵架招牌、電錶、如起訴狀附圖
    (面積約5平方公尺，請求履勘現場)所示塗料拆除。嗣經本
    院囑託新竹市地政事務所測量後，變更第1項聲明為：㈠被告
    應將系爭138號房屋如原證6照片編號1至6，面積、位置各如
    附圖即新竹市地政事務所110年3月11日土地複丈成果圖所示
    之鐵架、招牌、電錶拆除，返還原告。（參民事補充起訴理
    由狀、本院110年3月30日言詞辯論筆錄）。嗣因查知鐵架、
    招牌係由被告黃耀正即黃耀震之承租人徐榮域所搭建，乃追
    加徐榮域為被告，並變更、追加聲明為：㈠被告黃耀正即黃
    耀震應將系爭138號房屋如原證6照片編號5、6，面積、位置
    各如附圖即新竹市地政事務所110年3月11日土地複丈成果圖
    C、D所示之電錶拆除，返還原告。㈡被告徐榮域應將系爭138
    號房屋如原證6照片編號1至5，面積、位置各如附圖即新竹
    市地政事務所110年3月11日土地複丈成果圖A、B所示之廣告
    鐵架、廣告招牌拆除，返還原告。(參民事追加起訴狀、110
    年8月31日言詞辯論筆錄)。嗣再撤回被告徐榮域之起訴及第
    2項聲明，並變更第1項聲明為：㈠被告黃耀正即黃耀震應將
    系爭138號房屋如原證6照片，面積、位置各如附圖即新竹市
    地政事務所110年3月11日土地複丈成果圖A、B所示之鐵架、
    招牌，C、D所示之電錶拆除，返還原告。（參民事言詞辯論
    意旨狀2、本院111年5月19日言詞辯論筆錄）。旋又追加徐
    榮域為被告，並變更、追加聲明為：㈠被告黃耀正即黃耀震
    應將系爭138號房屋如原證6照片編號5、6，面積、位置各如
    附圖即新竹市地政事務所110年3月11日土地複丈成果圖C、D
    所示之電錶拆除，返還原告。㈡被告徐榮域應將系爭138號房
    屋如原證6照片編號1至5，面積、位置各如附圖即新竹市地
    政事務所110年3月11日土地複丈成果圖A、B所示之鐵架、招
    牌拆除，返還原告。㈢被告黃耀正即黃耀震應自起訴狀繕本
    送達之翌日起至履行第一項拆除電表之日止，按月給付原告
    新臺幣（下同）131元。㈣被告徐榮域應自追加起訴狀繕本送
    達之翌日起至履行第二項拆除鐵架、招牌之日止，按月給付
    原告2,237元；原告復於言詞辯論程序中當庭撤回第3、4項
    聲明，並經被告黃耀正即黃耀震同意。（參民事追加起訴狀
    2、本院111年7月7日言詞辯論筆錄）。核原告變更聲明（即
    第1項）部分，係屬單純擴張或減縮應受判決事項之聲明，
    或補充及更正事實上之陳述，揆諸上開規定，應予准許；原
    告所為訴之追加，尚與原起訴請求之基礎事實同一，亦應准
    許。
二、次按，被告於言詞辯論終結前，得在本訴繫屬之法院，對於
    原告及就訴訟標的必須合一確定之人提起反訴；原告於判決
    確定前，得撤回訴之全部或一部。但被告已為本案之言詞辯
    論者，應得其同意，民事訴訟法第259條、第262條第1項分
    別定有明文。查本件被告曾於民國110年8月31日具狀提起反
    訴，請求確認被告就原告所有之新竹市○○段000地號土地，
    於附圖所示A、B、C、D範圍內有地上權登記請求權存在（參
    民事起訴反訴狀），嗣於本院111年7月7日言詞辯論期日當
    庭撤回反訴，並經原告同意，揆諸前揭規定，被告提起反訴
    暨嗣後撤回反訴，於法均無不合。
貳、實體方面：
一、原告主張：原告所有之系爭138號房屋即新竹市○○段0000○號
    建物，與被告黃耀正即黃耀震所有之門牌號碼新竹市○○路00
    0號房屋（下稱系爭140號房屋）相毗鄰。詎被告黃耀正即黃
    耀震之承租人即被告徐榮域未經原告同意，竟擅自在系爭13
    8號房屋外牆牆面搭建如原證6照片編號1至5之鐵架、招牌，
    被告黃耀正即黃耀震亦未經原告同意，擅自將其所有如原證
    6照片編號5、6之電表裝置在系爭138號房屋牆面，被告等無
    權占用原告所有之系爭138號房屋外牆牆面，如附圖即新竹
    市地政事務所110年3月11日土地複丈成果圖所示A、B、C、D
    部分面積依序為0.17、0.16、0.02、0.02平方公尺。為此，
    爰依民法第767條第1項前段規定提起本件訴訟，並聲明：㈠
    被告黃耀正即黃耀震應將系爭138號房屋如原證6照片編號5
    、6，面積、位置各如附圖即新竹市地政事務所110年3月11
    日土地複丈成果圖C、D所示之電表拆除，返還原告。㈡被告
    徐榮域應將系爭138號房屋如原證6照片編號1至5，面積、位
    置各如附圖即新竹市地政事務所110年3月11日土地複丈成果
    圖A、B所示之鐵架、招牌拆除，返還原告。㈢原告願供擔保
    ，請准宣告假執行。
二、被告部分：
（一）被告黃耀正即黃耀震則以：伊係於108年12月10日購買系
      爭140號房屋，電表不是伊裝的，買房子時就已經存在，
      鐵架、招牌是伊購買建物後才掛上去的，伊將建物一樓出
      租予被告徐榮域，鐵架、廣告招牌均係被告徐榮域所搭建
      。又原告徐劉菊梅之被繼承人於70年間曾以系爭140號房
      屋前手即訴外人宋林敏妹及同路136號房屋所有權人為被
      告，依同一事實，同一訴訟標的起訴，主張其等越界請求
      侵權行為損害賠償(或拆屋還地)，並經本院判決敗訴(下
      稱前案)，原告以前案標的物再行起訴，顯已違反民事訴
      訟法第253條規定，並有爭點效之問題，原告之財產係於1
      09年8月6日經分割繼承而來，自應承受其被繼承人前案敗
      訴之事實。另其前手即訴外人宋林敏妹自70年起至96年止
      共計36年已時效取得地上權，或自96年間原告之被繼承人
      興建系爭138號房屋起至109年間原告提起本件訴訟共計13
      年，亦已時效取得地上權，被告買受系爭140號房屋，應
      繼受上開地上權。況被告係經向新竹市地政事務所申請鑑
      界確認未占用系爭138號房屋及其坐落基地，方才買受系
      爭140號房屋，伊為善意第三人，占有之始係善意且無過
      失，且據99年、104年、109年之GOOGLE街景地圖可知，有
      掛立招牌及電表存在事實。再者，系爭138號房屋興建取
      得執照後再以二次施工完成水泥施作屬違章建築，使用用
      途違法等語抗辯，爰聲明：㈠原告之訴及假執行之聲請駁
      回。㈡如受不利之判決，願供擔保請准宣告免為假執行。
（二）被告徐榮域則以：就原告主張鐵架附著在原告牆面之位置
      應予拆除部分認諾，願自行拆除。
三、本院之判斷：
（一）按當事人於言詞辯論時為訴訟標的之捨棄或認諾者，應本
      於其捨棄或認諾為該當事人敗訴之判決。民事訴訟法第38
      4條定有明文。被告對於原告依訴之聲明所為關於某法律
      關係之請求，於法院行言詞辯論時為承認者，即生訴訟法
      上認諾之效力，法院應不待調查原告請求之訴訟標的之法
      律關係果否存在，逕以認諾為該被告敗訴判決之基礎。（
      最高法院85年度台上字第153號判決要旨參照）。
（二）查被告徐榮域於言詞辯論中已表示對於原告依訴之聲明所
      為關於所有物返還請求權法律關係之請求即被告徐榮域應
      將系爭138號房屋即新竹市○○段0000○號建物外牆牆面上附
      著如附圖即新竹市地政事務所110年3月11日土地複丈成果
      圖所示A部分面積0.17平方公尺之鐵架拆除，並將該外牆
      牆面返還原告為承諾，係對原告主張之訴訟標的為認諾（
      參本院110年12月21日言詞辯論筆錄），本院自應就本於
      該項認諾為被告徐榮域敗訴之判決。至原告同時請求被告
      徐榮域應將系爭138號房屋即新竹市○○段0000○號建物如附
      圖即新竹市地政事務所110年3月11日土地複丈成果圖所示
      B部分面積0.16平方公尺之招牌拆除，返還原告部分，因
      該招牌係懸空裝置在鐵架上，並非附著在原告所有之系爭
      138號房屋即新竹市○○段0000○號建物外牆上，即未侵害原
      告所有之系爭138號房屋即新竹市○○段0000○號建物所有權
      ，故原告併請求被告徐榮域應將該招牌拆除，返還（外牆
      牆面）原告，即非有據，不應准許。
（三）第按，用戶用電計量所需之電度表由本公司置備，但用戶
      應提供適當場所及預置接線箱，以供裝設電度表。檢驗送
      電後電度表接線箱由本公司負責維護，用戶對所使用之電
      度表，應依使用借貸關係有關規定負善良保管之責。電度
      表及本公司封印不得任意拆遷、移動或更換，如有必要，
      需經申請並由本公司認可及施工。台灣電力公司依電業法
      第59條訂定之營業規則第31條、第32條第1項及營業規章
      第63條、第64條第1項定有明文。揆諸前揭規定，電表之
      所有權人係屬台灣電力公司，而非用電之客戶，用電之用
      戶自無權對電表為事實上或法律上之處分行為。據此，被
      告黃耀正即黃耀震縱係系爭138號房屋如附圖即新竹市地
      政事務所110年3月11日土地複丈成果圖C、D所示電表之用
      電戶，然並非該電表之所有權人，自無權處分拆除該電表
      ，故原告請求被告黃耀正即黃耀震將系爭138號房屋如附
      圖即新竹市地政事務所110年3月11日土地複丈成果圖C、D
      所示之電表拆除，返還（牆面）原告，即屬無據，為無理
      由。
（四）從而，原告依所有物返還請求權之法律關係，請求被告徐
      榮域應將系爭138號房屋即新竹市○○段0000○號建物外牆牆
      面上附著如附圖即新竹市地政事務所110年3月11日土地複
      丈成果圖所示A部分面積0.17平方公尺之鐵架拆除，並將
      該外牆牆面返還原告，為有理由，應予准許。至逾上開範
      圍之請求，則屬無據，為無理由，應予駁回。
四、假執行宣告：本件被告徐榮域如主文第1項所示敗訴部分，
    係本於被告徐榮域認諾所為之判決，應依職權宣告假執行。
    至原告其餘敗訴部分，其假執行之聲請已失所附麗，則應予
    駁回。
五、本件判決之基礎已臻明確，兩造其餘之攻擊或防禦方法及所
    用之證據，核均與本判決結果無影響，爰不一一予以論列。
六、訴訟費用負擔之依據：民事訴訟法第79條。
中    華    民    國   111    年    7     月    28   日
                  新竹簡易庭    法  官  汪銘欽
以上正本係照原本作成。
如對本判決上訴，須於判決送達後20日內向本院提出上訴狀。如
委任律師提起上訴者，應一併繳納上訴審裁判費。
中    華    民    國   111    年    7     月    28   日
                                書記官  周育瑜